【裁判字號】    99,訴,1926
【裁判日期】    990824
【裁判案由】    損害賠償
【裁判全文】
臺灣臺北地方法院民事判決              99年度訴字第1926號
原      告  庚○○
訴訟代理人  林辰彥律師
複  代理人  謝玉玲律師
            丙○○律師
被      告  台灣屈臣氏個人用品商店股份有限公司
法定代理人  甲○○
被      告  戊○○
共      同
訴訟代理人  郭思吟律師
上列當事人間請求損害賠償事件，本院於民國99年8 月10日言詞
辯論終結，判決如下：
    主      文
被告台灣屈臣氏個人用品商店股份有限公司應給付原告新臺幣貳
拾壹萬陸仟捌佰肆拾伍元，及自民國九十九年一月七日起至清償
日止，按年息百分之五計算之利息。
原告其餘之訴駁回。
訴訟費用由被告台灣屈臣氏個人用品商店股份有限公司負擔五分
之一，餘由原告負擔。
本判決第一項得假執行。但被告台灣屈臣氏個人用品商店股份有
限公司如以新臺幣貳拾壹萬陸仟捌佰肆拾伍元預供擔保，得免為
假執行。
原告其餘假執行之聲請駁回。
    事實及理由
一按訴狀送達後，原告不得將原訴變更或追加他訴，但擴張或減
  縮應受判決事項之聲明者，不在此限，民事訴訟法第255條第1
  項第3 款定有明文。查原告起訴時係請求被告連帶給付其新臺
  幣（下同）1,127,234元，嗣減縮請求金額為1,061,409元，核
  其所為訴之變更，合於前開規定，應予准許。
二原告起訴主張：
  (一)被告戊○○受僱於被告台灣屈臣氏個人用品商店股份有限公
    司（下稱屈臣氏公司），擔任屈臣氏藥妝店寧波店（下稱寧
    波店）之店長，對於該店營運有監督管理之權限。該店員工
    於張貼廣告紙時，應注意使廣告紙黏貼牢固，避免廣告紙掉
    落後致路過行人因其廣告油面而滑倒，縱使不慎掉落亦應立
    即拾起，避免路人或顧客受有損害。
  (二)詎於民國98年9 月16日，原張貼於寧波店牆上之「週三到屈
    臣氏滿額享九折」油面廣告紙，因被告戊○○及該店其他員
    工應注意、能注意而不注意，黏貼未臻牢靠而掉落於地面，
    彼等亦未加注意拾起或為其他適當處置，適伊路過踩上該廣
    告紙而滑倒，受有左側臏骨骨折之傷害。伊因被告戊○○及
    該店員工之過失而受傷，自得依民法第184條第1項前段、第
    195條第1項規定，請求被告戊○○就伊所受損害負賠償之責
    ；被告屈臣氏為被告戊○○之僱用人，應依民法第188條第1
    項規定與被告戊○○負連帶賠償之責。
  (三)伊因本件事故所受損害，詳如後述：
    1.醫療費用61,409元：
      伊因本件事故，急送國立臺灣大學醫學院附設醫院接受
        開放性復位手術，支出醫療費用25,868元、看護費17,5
        00元；嗣於99年2月2日至該院開刀取出鋼釘及鋼絲，支
        出醫療費用6,883元、看護費5,200元。
      伊於98年10月16日至99年3 月12日期間陸續回診，支出
        門診費2,539 元；另於98年11月13日至98年12月11日期
        間復健6次，支出復健費300元。
      購買助行器、洗澡便椅分別支出599元、2,520元。
    2.慰撫金1,000,000元：
      伊於本件事故發生時甫65歲，頃自公職退休，原可陪夫婿
      安享退休生活，並盡照顧高齡婆婆之孝道。詎於受傷後，
      膝蓋常感酸痛，無法完全彎曲，即便靠助行器，亦步履蹣
      跚，無法遠走，對於爬坡、爬樓梯均備感吃力，不僅平時
      行走於行人用天橋甚為勉強，甚至無法參加從前最愛之爬
      山活動，內心極為痛苦。且被告於事發後一再拒絕賠償，
      更令伊憤恨難平，精神上所受損害實甚重大，爰請求被告
      連帶賠償慰撫金1,000,000元。
  (四)聲明為：
    1.被告應連帶給付原告1,061,409 元，及自起訴狀繕本送達
      翌日起至清償日止，按年息百分之5計算之利息。
    2.願供擔保請准宣告假執行。
三被告則抗辯：
  (一)被告戊○○於98年9 月16日確為寧波店之店長，惟當日其休
    假，並不在場，不了解本件事故之經過。
  (二)被告屈臣氏在98年9 月16日確實有舉辦如系爭海報所示之活
    動，且於活動開始前一晚由每一分店之副理負責張貼海報。
    然因無法確認原告滑倒之原因，否認被告戊○○對本件事故
    有何過失；另原告主張之慰撫金額亦屬過高，被告屈臣氏參
    考實務案例，本件願以150,000 元與原告和解。
  (三)聲明為：
    1.原告之訴駁回。
    2.如受不利判決，被告願供擔保請准免為假執行。
四得心證之理由：
  (一)原告起訴主張：其於98年9 月16日行經寧波店門口時，因踩
    到原張貼於該店門口，卻掉落於地上之廣告紙而滑倒受傷一
    節，業據其提出當日照片及診斷證明書為證（見本院卷第3-
    5 頁），並經當日與原告同行之證人即原告之配偶己○○到
    庭證述明確（見本院卷第77頁），證人即寧波店之主任乙○
    ○亦到庭證稱：9月16日起被告有舉辦促銷活動，9月15日夜
    間寧波店之副理丁○○即將該促銷活動之宣傳海報張貼於該
    店門口，9月16日上午7時許其至寧波店上班時，該宣傳海報
    仍貼在店門口，並無鬆脫現象，惟中午時隔壁店家的人至店
    裡表示有人在寧波店門外跌倒，要其前去查看，其走出店門
    後發現原告坐在門口騎樓，向其表示是因為踩到海報而跌倒
    ，當時原張貼在店門口的海報已經不在原處等語（見本院卷
    第63-65 頁），可資推定原告當日確實是因為踩踏至掉落地
    面之海報而滑倒受傷，是原告前開主張，應可信實。
  (二)按因故意或過失，不法侵害他人之權利者，負損害賠償責任
    ；受僱人因執行職務，不法侵害他人之權利者，由僱用人與
    行為人連帶負損害賠償責任，為民法第184條第1項前段、第
    188條第1項所明定。原告另主張：被告戊○○對本件意外之
    發生具有過失，被告屈臣氏公司為其僱用人，應與其連帶負
    賠償責任等語。經查：
    1.按侵權行為損害賠償責任規範之目的乃在防範危險，凡因
      自己之行為致有發生一定損害之危險時，即負有防範危險
      發生之義務。如因防範危險之發生，依當時情況，應有所
      作為，即得防止危險之發生者，則因其不作為，致他人之
      權利受損害，其不作為與損害之間即有因果關係，應負不
      作為侵權損害賠償責任（最高法院90年台上字第1682號判
      決參照）。
    2.查被告屈臣氏公司所經營之屈臣氏連鎖藥妝店，係以販賣
      美妝藥品為其營業內容，為確保至其店內選購物品之消費
      者之安全，被告屈臣氏公司除應提供安全之商品外，並應
      確保其商店內購物空間與附屬設施之安全性，是其負有監
      督商場安全之作為義務甚明。而為確保其商場之安全，受
      僱於被告屈臣氏公司在屈臣氏藥妝店內擔任店員之人，對
      於該店內外之購物環境，即有防免危險發生之作為義務。
      證人乙○○、丁○○均一致到庭證稱：98年9 月16日促銷
      活動之宣傳海報，係丁○○於9 月15日夜間於寧波店打烊
      後張貼於店門口（見本院卷第64頁），而該海報於9 月16
      日中午因不明原因掉落地面，致原告行經該地不慎踩踏至
      該海報而滑倒，如前述，揆諸前開說明，寧波店之員工對
      該海報掉落地面所造成之不安全環境，本有排除之以防免
      危險發生之義務，然彼等卻未注意及此，致危險發生，應
      認當日在寧波店上班之員工對此即有過失存在。
    3.又被告戊○○於本件意外發生時，係受僱於被告屈臣氏公
      司，擔任寧波店店長等情，雖為被告戊○○所自承（見本
      院卷第42頁），惟其辯稱：事發當日其休假未上班等語，
      原告並未舉證證明被告戊○○於事發當日確實在寧波店上
      班，即難認為其對當日寧波店購物環境之安全與否，有注
      意之義務及可能，是原告主張被告戊○○對本件意外之發
      生具有過失云云，即非可採。惟被告屈臣氏公司所僱用於
      事發當日在寧波店上班之員工，對本件意外之發生具有過
      失，前已詳論，被告屈臣氏公司即應依民法第188條第1項
      規定，與具有過失之受僱人連帶負賠償之責。
  (三)次按不法侵害他人之身體或健康者，被害人因此喪失或減少
    勞動能力，或增加生活上之需要時，應負損害賠償責任；不
    法侵害他人之身體、健康、名譽、自由、信用、隱私、貞操
    ，或不法侵害其他人格法益而情節重大者，被害人雖非財產
    上之損害，亦得請求賠償相當之金額，民法第193條第1項、
    第195條第1項前段分別定有明文。被告屈臣氏公司應對原告
    因此意外所受損害，負賠償之責，如前述，至原告得請求被
    告屈臣氏公司賠償之金額若干，以下茲分別析論：
    1.醫藥費部分：
      原告因此意外事故受有左側髕骨骨折之傷害，有診斷證
        明書在卷可稽（見本院卷第5 頁），且為被告所不爭，
        堪予信實。其因該傷勢二度於國立臺灣大學醫學院附設
        醫院開刀，支出醫療費用及看護費計55,451元，有醫療
        費用收據足憑（見本院卷第6-8頁、第11頁、第27-29頁
        ）。原告另因前開傷勢於98年10月16日至99年3 月12日
        期間陸續回診，支出門診費2,539 元；另於98年11月13
        日至98年12月11日期間復健6次，支出復健費300元等情
        ，亦據提出醫療費用收據為證（見本院卷第30-40 頁）
        ，該等費用均為原告因本件事故增加之生活上需要，自
        得訴請被告屈臣氏公司賠償。
      原告復主張其因傷購買助行器、洗澡便椅，分別支出
        599元、2,520元，有相關收據可佐（見本院卷9-10頁）
        。查原告因此意外骨折，而度開刀，行動不便，其因傷
        而添購前開物品，就其傷勢而言堪認為必要費用，且為
        其因本件事故增加之生活上需要，則其訴請被告屈臣氏
        公司對此負賠償之責，實屬有據。
    2.慰撫金部分：
      按法院於酌定慰撫金數額時，應斟酌加害人與被害人雙方
      之身分、資力與加害程度，及其他各種情形核定之（最高
      法院51年台上字第233 號判例意旨參照）。查原告因此事
      故成傷，不僅身體受侵害，更增添生活上不便，其主張因
      此受有精神上痛苦，應屬非虛。而原告為高職畢業，已從
      臺灣銀行退休，名下有位於臺北市之房地一筆及多筆股票
      投資；被告屈臣氏公司則為國內知名企業，資本額達7 億
      餘元等情，有原告之公務人員退休證、本院依職權調取之
      原告稅務電子閘門財產所得調件明細表及被告之公司登記
      資料查詢表可參（見本院卷第75頁、第88-104頁）。本院
      審酌前述兩造之經濟狀況及加害程度等一切情狀，認原告
      請求被告賠償慰撫金1,000,000 元，尚嫌過高，應以300,
      000元為適當。
  (四)又按損害之發生或擴大，被害人與有過失者，法院得減輕賠
    償金額，或免除之，民法第217條第1項規定甚明。查系爭意
    外係因原告不慎踩踏至掉落於寧波店門口之廣告海報所致，
    前已詳論，而該海報為長76公分、寬52.5公分之大型印刷品
    ，有原告提出之海報置於本院卷證物袋內足憑，以該海報之
    尺寸而論，如其掉落於地面，目標應甚為明顯而可輕易為往
    來之行人所查知。惟原告行經寧波店門口，卻疏未發現地面
    上之海報，致踩踏其上而滑倒受傷，應認原告對本件意外之
    肇致，亦與有過失。本院審酌兩造之過失情節，認原告及被
    告屈臣氏公司對本件事故之發生，各應負40%、60%之責任。
    依此計算，被告屈臣氏公司因本件事故應賠償原告之數額為
    216,845元｛〔300,000元（精神慰撫金）＋61,409元（醫藥
    費）〕×60% （被告屈臣氏公司與有過失應負擔之比例）≒
    216,845｝。
  (五)綜上所述，原告依民法第184條第1項前段、第188條第1項，
    請求被告屈臣氏公司給付216,845 元，及自起訴狀繕本送達
    翌日即99年1月7日起至清償日止，按年息5%計算之法定遲延
    利息，為有理由，應予准許；其餘請求則無理由，應予駁回
    。
  (六)兩造各陳明願供擔保，請准宣告假執行及免為假執行。就原
    告勝訴部分，因命給付之金額未逾500,000 元，爰依民事訴
    訟法第389條第1項第5 款規定，依職權宣告假執行，並酌定
    相當擔保金額，宣告如被告屈臣氏公司預供擔保，得免為假
    執行；至原告敗訴部分，其假執行之聲請已失所附麗，應併
    予駁回。
  (七)本案事證已明，兩造其餘攻擊防禦方法及舉證，核與判決結
    果無影響，於茲不贅
五訴訟費用負擔之依據：民事訴訟法第79條。
六被告應賠償原告之訴訟費用，依後附計算書確定為1,589 元。
中    華    民    國    99    年    8     月    24    日
                  民事第六庭    法  官  陳婷玉
計  算  書
項      目        金  額（新臺幣）       備    註
第一審裁判費           12,187元          原告支付
證人旅費                1,060元          被告支付
合      計             13,247元
說明：
  (一)裁判費應由被告負擔1/5，即2,437元（12,187×1/5≒2,437
    ）。
  (二)證人旅費應由原告負擔4/5，即848元（1,060×4/5＝848）
    。
  (三)故被告應賠償原告訴訟費用1,589元（2,437－848＝1,589）
    。
以上正本係照原本作成
如對本判決上訴，須於判決送達後20日內向本院提出上訴狀。如
委任律師提起上訴者，應一併繳納上訴審裁判費。
中    華    民    國    99    年    8     月    24    日
                                書記官  吳鸝稻

司法院資訊處製作；財團法人民間司法改革基金會備份。
